---
title: "Generalized Linear Model"
author: "Takeshi Kishiyama"
date: '`r format(Sys.time(), "%Y/%m/%d %H:%M")`'
# output: ioslides_presentation
output: github_document
---

```{r setup, include=FALSE}
knitr::opts_chunk$set(
    message = FALSE,
    cache = FALSE,
    warning = FALSE,
    width=6,
    fig.align='center',
    fig.pos='H',
    dev = c("png", "svg")
)
# knitr::opts_chunk$set(echo=FALSE)
library(DiagrammeR)
library(tidyverse)
library(lubridate)
library(magrittr)
library(ggplot2)
library(DT)
library(rmarkdown)
'%r+%' <- function(a,b) rbind(a,b)
library("dplyr")
library("stringr")
```

# R入門<br>（関数型っぽく）

## 今日のテーマ

* R入門（関数型っぽく）
* 8章と9章
* 10章
    
## 今日のテーマ

* **R入門（関数型っぽく）**
* 8章と9章
* 10章

```{r}
set.seed(1)
```
 
## R入門

* 関数と型、ベクトル
* 確率密度関数、尤度、パラメター
* 色々な最尤推定

## **関数**と型、ベクトル

確率密度関数って言ってるけど、そもそも**関数**ってなんだっけ？

* 「もらった要素（引数）に手を加えてから返すもの」です。
    
```{r}
factorial(5)
my.f <- function(x){
    x + 2
}
my.f(4)
```

## 関数と**型**、ベクトル

なら「型」ってなんですか？

* 文字型とか数字型とか色々あります。
* 関数の引数は特定の型しか受けつない場合があります。
    
```{r}
class("猫")
class(2)
# exp("猫")
# Error in exp("猫") : non-numeric argument to mathematical function
```


## 関数と型、**ベクトル**

関数と型は分かったけど、「ベクトル」は？

* 全要素の型が同型と保証されています(atomic vecotr)。
* その型を引数にとる関数を全要素に適用(apply)できます！

```{r}
X <- 1:10
factorial(X)
my.f(X)
# sapply(X, my.f)
```

## 関数と型、ベクトルのまとめ

ここまでのまとめ

* 関数は引数をとって操作を行ない結果を返す
* データには型があり、関数の引数には型の制限がある
* 同型である atomic vecotr には関数を apply できます。

えっと、じゃあ確率密度関数ってなに？

## **確率密度関数**、パラメター、尤度

**確率密度関数** は任意の値をとって確率を返します...？
 
* 餌をばらまいたときに集まってくる猫の数
* 4匹集まる確率や10匹あつまる確率を返してくれる。

```{r, fig.height=3}
x <- 0:10  # 0から10までの値のベクトル
p <- dpois(lambda=4, x)  # 「それぞれが起こりうる確率」のベクトル
plot(p~x, type="b", main="ポワソン分布(パラメターは4)")
```


## 確率密度関数、**パラメター**、尤度

確率密度関数を探る2つのアプローチ

* 0匹の確率、1匹の確率、とすべての条件で調べる
* **確率密度関数のパラメターを調べる** （例: lambda=4のモデル）

```{r, fig.height=2.5}
layout(matrix(1:2, ncol=2))
plot(p~x, type="b", main="パラメターが4のポワソン分布")
p.lambda.8 <- dpois(lambda=8, x)  # もしパラメターが8だったら？
plot(p.lambda.8~x, type="b", main="パラメターが8のポワソン分布")
```

## 確率密度関数、パラメター、**尤度**

* 中央データはどっちのモデルから出てきたっぽい？
    * 「モデルからデータが得られる確率」が **尤度**

```{r, fig.height=3}
Y <- rpois(100, 4.3)
layout(matrix(1:3, ncol=3)) 
plot(p~x, type="b", main="パラメター 4のポワソン分布")
hist(Y)
plot(p.lambda.8~x, type="b", main="パラメター 8のポワソン分布")
```

## 確率密度関数、パラメター、**尤度**

* 中央データはどっちのモデルから出てきたっぽい？
    * 「モデルからデータが得られる確率」が **尤度**
    * $P(y|\theta=4)$ をすべてのyで求めて掛け算...（尤度）
    * すると値が小さくなりすぎるのでY -> log -> sum する。（対数尤度）

```{r, fig.height=3}
p <- dpois(lambda=4, Y)
prod(p)
sum(log(p))
```

## 確率密度関数、パラメター、**尤度**

パラメターが4の時の対数尤度は`r sum(log(p))` 。ほかの時は？

* 1:10をパラメター(λ)に入れてそれぞれ求めてみる。

```{r, fig.height=2.8}
lambdas <- 1:10
logL.f <- function(l) sum(log(dpois(lambda=l, Y)))
logL <- sapply(lambdas, logL.f)
# lambda = 4 の時が一番尤度が高い <- **最尤推定値**
plot(logL~lambdas, type="l")
```

## **確率密度関数**、パラメター、尤度

まとめ

* 確率密度関数は「ある値が実現する確率を返す関数」
* それぞれの値ではなく、「パラメター」で関数を定義してモデルした
* 手もとのデータに対して、それぞれのモデル（with パラメター）は尤度を持つ
    * (尤度は掛け算で求められるけど、対数尤度を使う)

OK、プロットしたらわかるけど、実際に最も尤もらしい値はどうやって求めるの？

## 最尤推定いろいろ

* 数式で(教科書pp. 152--153)
* `optim` 関数で（このチュートリアルで結構使います）

```{r, fig.height=2.8}
plot(logL~lambdas, type="l")
```

## 最尤推定いろいろ

* 数式で(教科書pp. 152--153)
    * 尤度関数を微分して0の値(傾きが0の部分)

```{r, fig.height=2.8}
plot(logL~lambdas, type="l")
```

## 最尤推定いろいろ

* `optim` 関数で（このチュートリアルで結構使います）
    * Yはすでに分かっていて、未知のlambdaを知る
    * うまく行くとき、行かないときがある。（データの数に依存）

```{r, fig.height=2.8}
logL.f <- function(parameters){
    lambda=parameters[1]
    Y <- rpois(1000, 4.3)
    -sum(log(dpois(lambda=lambda, Y)))
}
optim(c(3), fn = logL.f)$par
```

## 最尤推定いろいろ

* `optim` 関数で（このチュートリアルで結構使います）
    * 推定する値は間接的でもよい

```{r, fig.height=2.5, fig.width=2.5}
logL.f <- function(parameters){
    beta = parameters[1] + 2
    lambda= beta
    Y <- rpois(1000, 4.3)
    -sum(log(dpois(lambda=lambda, Y)))
}
optim(c(2), fn = logL.f)$par
```

## 最尤推定のまとめ

* 数学的には対数尤度関数を微分して0になった点が最尤推定地
* `optim`関数でも実現できる
* 推定するパラメターとYの値にほかの操作が入っていてもOK

## 今日のテーマ

* **R入門（関数型っぽく）** $\gets$ OK？
    * 説明が足りなかった部分、教えてくださいー
* 8章と9章
* 10章
