---
title: "Generized Linear Model"
author: "Takeshi Kishiyama"
date: '`r format(Sys.time(), "%Y/%m/%d %H:%M")`'
output: ioslides_presentation
---

```{r setup, include=FALSE}
knitr::opts_chunk$set(
    echo = FALSE,
    message = FALSE,
    cache = FALSE,
    warning = FALSE,
    width=6,
    fig.align='center',
    fig.pos='H',
    dev = c("png", "svg")
)
# knitr::opts_chunk$set(echo=FALSE)
library(DiagrammeR)
library(tidyverse)
library(lubridate)
library(magrittr)
library(ggplot2)
library(DT)
library(rmarkdown)
'%r+%' <- function(a,b) rbind(a,b)
library("dplyr")
library("stringr")
```

# はじめに

## 今日のテーマ

* R入門（関数型のアプローチ）
* 8章と9章
* 10章
    
## 今日のテーマ

* **R入門（関数型のアプローチ）**
* 8章と9章
* 10章
    
## R入門（関数型のアプローチ）

* 関数と型、ベクトル
* 確率密度関数、尤度、パラメター
* 最尤推定

## **関数**と型、ベクトル


## 関数と**型**、ベクトル


## 関数と型、**ベクトル**

## **確率密度関数**、尤度、パラメター

## 確率密度関数、**尤度**、パラメター

## 確率密度関数、尤度、**パラメター**

## 最尤推定

## 8章と9章

* 相関関係と因果関係の違い(交絡変数は触れたい)
* 線形回帰のパラメータ推定
* 線形回帰が解決できる／できない問題

## 相関関係と因果関係の違い

* 以下の２つのどちらが相関で因果？
    * 木の高さ体積の関係(図左)
    * 車の時速と停止距離の関係(図右)

```{r plot, fig.height=3}
par(mfrow=c(1,2))
plot(trees$Height, trees$Volume)
plot(cars$speed, cars$dist)
```

## なんで相関関係と因果関係の違いが大切なの？

* 結果が相関しているからと言って因果関係があるとは限らない
* 実験デザインで **交絡** が見つかるとしんどい

## 

## 因果関係のガイドライン

* Hill(1965)からピックアップ
    * A->Bの相関強い？ 
    * A->Bは時系列に沿ってる？
    * A->Bは他の知見と比べて妥当？
* 交絡は即死

## ここまでの参考書

* 因果推論

## 交絡

```{r}
grViz("
digraph boxes_and_circles {

  # a 'graph' statement
  graph [overlap = true, fontsize = 10]

  # several 'node' statements
  node [shape = box,
        fontname = Helvetica]
  Height; Volume; 木の種類や樹齢、環境など;

  # several 'edge' statements
  木の種類や樹齢、環境など -> Height
  木の種類や樹齢、環境など -> Volume

}
")
```


```{r}
head(cars)
head(trees)
plot(cars)
```

## 線形回帰のパラメータ推定

## 線形回帰が解決できる／できない問題

## 一般化した線形回帰、一般化線形モデル

* 何回読んでもリンク関数を立てる嬉しさがわからん...という人向け

```{r}
d <- read.csv("http://hosho.ees.hokudai.ac.jp/~kubo/stat/2015/Fig/poisson/data3a.csv")
d
```

```{r}
d
fit <- glm(y ~ x, data = d, family = poisson)
fit
```

パラメターの最適化

```{r}
Y <- rpois(100, 3.6)
hist(Y)
```

パラメターの最適化をRでしてみる。
dpois returns probability.

```{r}
LL <- function(x) return(sum(dpois(Y, x[1], log = TRUE)))
# LL <- function (x) return(sum(NB(x[1],x[2])*d)) # 目的関数(対数尤度を計算する関数)
optim(c(2), LL, control=list(fnscale=-1)) # 初期パラメータ (0.2, 0.5) で最大化実行
```

1. function
2. theory
3. graph

again
これは単純な線
you might want to know what "vector" means


```{r}
# function y
f.y <- function(x){
    b_0 <- 0
    b_1 <- 1
    e <- rnorm(1, mean=0, sd=1)
    y <- b_0 + b_1 * x + e
    return(y)
}

# X_1=1, X_2=1.1, X_3=1.2, ...
X <- seq(1, 10, 0.1)

Y <- sapply(X, f.y)
Y_b <- f.y(X)
plot(X, Y)

plot(X, Y_b)
```

このグラフから傾きと切片を知りたい。
Which of values do we need so that we can get the best parameters?


```{r}
lm(Y~X)
```

## 10章

* 一般化線形モデルが解決できる問題
* 一般化線形モデルのパラメータ推定
* パラメータ推定の細かい話


how can get these values?

```{r}
# function y
L <- function(parameters){
    b0 <- parameters[1]
    b1 <- parameters[2]
    LL <- sum((Y-(b0 + b1*X))**2)
} 

optim(c(0,0), L) # 初期パラメータ (0.2, 0.5) で最大化実行
```

